【裁判字號】    95,易,1624
【裁判日期】    951207
【裁判案由】    傷害
【裁判全文】
臺灣臺北地方法院刑事判決              95年度易字第1624號
公  訴  人  臺灣臺北地方法院檢察署檢察官
被      告  甲○○
上列被告因傷害案件，經檢察官提起公訴（95年度偵字第5018號
），本院判決如下：
    主  文
甲○○傷害人之身體，處有期徒刑貳月，如易科罰金，以參佰元
折算壹日。
    事  實
一、甲○○於民國95年1月11日22時許，與友人吳培德、陳昌海
    、廖文漳共4人及同行（計程車服務業）丁○○（以下4人另
    由檢察官為不起訴處分確定）等人，分別在臺北市○○區○○路189號「85℃咖啡店」內消費。適戊○○亦坐在店內鄰
    桌消費。期間戊○○突將其所購買之咖啡杯，往甲○○與友
    人所坐之方向丟擲，擊中背對而坐之甲○○身體。甲○○頓
    時心生不滿，立即起身察看。戊○○隨即起身走向甲○○，
    伸手拿回其先前所丟擲之咖啡杯但未向甲○○致歉。甲○○
    見此情狀益生憤怒，並與之理論，二人因而發生口角。詎甲○○竟基於傷害之犯意，出手與戊○○拉扯，並以手推戊○○，致戊○○撞及停放店前之機車倒臥在地，甲○○之友人
    亦紛紛起身，該店之負責人丙○○見狀，為免事態擴大，立
    即上前用身體隔開雙方，甲○○始行停手。戊○○因而受有
    右臉擦傷0.5×0.5公分、右臉撕裂傷1×0.5×0.5公分、右
    膝擦傷1×1公分、0.5×0.5公分、左小腿擦傷0.5×0.5公分
    等傷害。
二、案經戊○○訴由臺北市政府警察局中山分局報告臺灣臺北地
    方法院檢察署檢察官偵查起訴。
    理  由
壹、認定本件犯罪事實所依憑之證據及理由:
一、訊據被告甲○○固坦承於上揭時、地，因遭告訴人戊○○所
    丟擲之咖啡杯擊中，而與告訴人發生口角後，與告訴人拉扯
    ，並曾用手推告訴人致告訴人跌倒撞及停在「85℃咖啡」店
    門前之機車等情不諱，惟矢口否認有何傷害告訴人之犯行，
    並辯稱: 是告訴人先出手毆打伊的臉部一下，導致伊的眼鏡
    掉落地上，伊始與告訴人發生拉扯，告訴人拿店內的椅子作
    勢要丟，遭其他人搶下椅子。雖有與告訴人拉扯之間，並推
    告訴人一下，告訴人撞到機車跌倒，但告訴人當時沒有明顯
    的傷害云云。惟查:
  (一)被告於上揭時、地，曾與告訴人戊○○發生拉扯、推擠之肢
    體衝突，期間告訴人戊○○曾撞及停放店前之機車倒臥在地
    等情，為被告所自承不諱，並據證人即告訴人戊○○結證在
    案（參本院95年10月19日審判筆錄）。
  (二)告訴人戊○○因與被告發生上述衝突而撞及機車，致其因而
    受有右臉擦傷0.5×0.5公分、右臉撕裂傷1×0.5×0.5公分
    、右膝擦傷1×1公分、0.5×0.5公分、左小腿擦傷0.5×0.5
    公分等傷害一情，亦據證人戊○○結證在卷，並有馬偕紀念
    醫院所出具之診斷證明書一紙講卷可稽（參偵卷第8頁，內
    載戊○○於95年1月11日22時38分急診就醫，病名為右臉擦
    傷《0.5×0.5cm》、右臉撕裂傷《1×0.5×0.5cm》、右膝
    擦傷《1×1公分、0.5×0.5c m》、左小腿擦傷《0.5×0.5c
    m》）。被告雖否認告訴人當時受有傷害，並以上詞置辯。
    但查，被告自承當日確曾與告訴人發生拉扯，並曾用手推告
    訴人致告訴人跌倒撞及機車等情不諱（參本院95年9月1日準
    備程序筆錄）。則告訴人戊○○因而受有擦、撕裂傷亦屬事
    理之常。參以證人即據報前往處理之員警乙○○於本院審理
    時亦結證稱: 告訴人身上有擦傷的痕跡，臉部有傷，告訴人
    在現場沒有提出告訴，所以我請告訴人先行就醫，並告知如
    果要告訴必須提出照片及驗傷單等語（參本院95年10月19日
    審判筆錄）在案，是告訴人戊○○確於上開衝突過程中受有
    上述傷害甚明，被告否認告訴人當時受有傷害云云，並無可
    採。
  (三)被告於本院審理時自承: 「告訴人推我一把，我很不滿，我
    是有心態要打他，我作勢要打他，但我朋友叫我不要鬧事，
    我是有與告訴人拉扯。」等語（參本院95年11月14日審判筆
    錄第12頁）在案。足認被告在出手拉扯及推告訴人之際，確
    實已有傷害告訴人之本意，而非只是出於自我防衛。告訴人
    隨意丟擲咖啡杯擊中被告固非正當，且係屬對被告之不法侵
    害，但在該只咖啡杯掉落地面後，告訴人之侵害行為亦已經
    停止，被告在該侵害行為已經停止之情況下，因心中之不滿
    ，始決意出手與告訴人拉扯，期間並用手推告訴人，致告訴
    人跌倒受傷，其傷害告訴人之犯意與行為，均已至為明確。
  (四)至於證人戊○○固另證稱: 右膝蓋的傷是被告持棒球棍毆打
    所致等語（參本院95年10月19日審判筆錄第4頁）。經查，
    證人廖文漳於警詢時固曾證稱: 「當時現場很混亂，我只看
    到甲○○回車上拿球棒。」（參偵卷第25頁，證人廖文漳雖
    未於本院審理時到庭具結證作，但被告對於等於警詢之證詞
    之證據能力不爭執，於本院調查證據時亦未提出異議，依刑
    事訴訟法第159條之5第2項自得為證據，附此敘明。）。證
    人廖文漳係與被告一同前往消費之朋友，其自無設詞構陷被
    告之虞，其所為之證詞，應可信為真。因此，告訴人指訴被
    告與其衝突期間，曾拿出球棒等語，應可採信。但查，證人
    廖文漳於該日對於員警所詢「甲○○是否有持該球棒毆打被
    害人? 」時，則答稱: 「我沒有看到。」等語（參偵卷第26
    頁）。而另證人丙○○即85℃咖啡店之老闆於本院審理時對
    本院所詢: 「有無看到木棍類的東西? 」，答稱: 「我沒有
    看得很清楚。」等語（參本院95年11月14日審判筆錄第3頁
    ）。參之告訴人之右膝蓋係受有擦傷《1×1公分、0.5×0.5
    cm》，此有上開診斷證明書在卷可稽，而告訴人於偵查中所
    提出之受傷照片，其中右膝蓋之傷的外觀為: 略呈圓形，且
    表層皮膚已有破皮之現象，且該破平有捲曲向一側之情形，
    此有照片在卷可考（參偵卷第103頁），此種傷害之外觀與
    遭球棒之類鈍器毆擊所造成之瘀傷情形疏非相同，而較似於
    擦撞地面所造成之傷勢。是本件尚乏積極之證據證明告訴人
    之右膝蓋傷勢係被告持球棒毆打所致。自難徒憑告訴人之片
    面指訴而據以認定。
  (五)至於告訴人於警詢時另指稱: 有人拿椅子要打伊，但被伊躲
    過沒有打中等語。被告則辯稱: 是告訴人拿椅子作勢要丟，
    伊的朋友將之搶下來，沒有拿椅子要攻擊告訴人云云。惟質
    之證人丙○○於本院審理時結證稱: 「我有看到有用我們的
    椅子來摔。」、「是被告那邊的人拿椅子。」、「被告這方
    的人是拿椅子起來想要打下去，我剛好看到，本來都沒有拿
    東西，被告這方的人就拿椅子要砸下去，我看到了就趕快去
    阻止。」、「我去阻擋後情況有好轉。」等語（參本院95年
    11月14日審判筆錄第3、4頁）。因此，在被告與告訴人衝突
    過程中，被告方之友人確曾拿店內椅子作勢毆打告訴人甚明
    。但依證人丙○○上開證詞，被告方所持用之椅子在攻擊告
    訴人之前已遭其阻止，足見其等並未實際用以傷害告訴人，
    則自難認被告另有持店內椅子毆打告訴人之事實。
  (六)另被告辯稱: 衝突後係繼續留在現場喝咖啡，告訴人也坐在
    原位，警察大概15分鐘後到，伊有在場，並跟警察講剛才發
    生的經過情況云云。是被告是否合於自首之要件，即有究明
    之必要。惟質之證人乙○○於本院審理時結證稱: 到現場時
    是被害人先說他被被告打，被告當時和他朋友還坐在位子上
    ，我才去查驗他們的身分及瞭解當時的情形。當時被告與告
    訴人各說各話，我有問被告被害人的傷是否他們造成的，他
    們否認等語（參本院95年10月19日審判筆錄）。足認係告訴
    人先向員警林建佑先提出指訴，且被告當時並未有坦承犯行
    ，是被告顯無自首犯罪之可言。
  (七)綜上，本件被告傷害告訴人之犯行，事證明確，洵堪認定，
    應依法論科。
貳、論罪科刑之理由:
一、被告行為後，刑法於94年1月7日修正通過，於94年2月2日公
    布，並於95年7月1日施行。按行為後法律有變更者，適用行
    為時之法律，但行為後之法律有利於行為人者，適用最有利
    於行為人之法律，現行刑法第2條第1項訂有明文。又本次刑
    法修正之比較新舊法，應就罪刑有關之共犯、未遂犯、想像
    競合犯、牽連犯、連續犯、結合犯，以及累犯加重、自首減
    輕暨其他法定加減原因（如身分加減）與加減例等一切情形
    ，綜其全部罪刑之結果而為比較（最高法院95年5月23日著
    有95年度第8次刑庭會議決議可資參照。）合先敘明。經查
    ：
  (1)本件被告行為時之刑法第277條第 1項之法定刑為「1年以下
    有期徒刑、拘役或1000元以下罰金。」。又依被告行為時之
    刑法第33條第5款規定：罰金為1元以上，及罰金罰鍰提高標
    準條例第 1條前段規定：依法律應處罰金、罰鍰者，就其原
    定數額得提高為 2倍至10倍。是被告行為時罰金刑部分經提
    高後為1元以上10000元以下，經折算為新臺幣後，為新臺幣
    3元以上3萬元以下。而95年7月1日公布施行之刑法第33條第
    5款規定：罰金為新臺幣1000元以上，另刑法施行法第1條之
    1規定：中華民國94年 1月7日刑法修正施行後，刑法分則編
    所定罰金之貨幣單位為新臺幣。94年1月7日刑法修正時，刑
    法分則編未修正之條有定有罰金者，自94年1月7日刑法修正
    施行後，就其所定數額提高為30倍。但72年6月26日至94 年
    1月 7日新增或修正之條文，就其所定數額提高為3倍。刑法
    277 條第1項前段係屬76年6月26日前之規定，是依上開規定
    ，罰金部分應提高為30倍。則刑法第277條第1項前段之罰金
    刑部分變更為新臺幣1000元以上 3萬元以下。經比較新、舊
    法之結果，被告行為時之舊法對其較為有利。
  (2)本件被告行為時之刑法第41條第1 項前段規定：「犯最重本
    刑為5年以下有期徒刑以下之刑之罪，而受6個月以下有期徒
    刑或拘役之宣告，因身體、教育、職業、家庭之關係或其他
    正當事由，執行顯有困難者，得以1 元以上3元以下折算1日
    ，易科罰金。」。參酌被告行為時之修正前罰金罰鍰提高標
    準條例第2 條前段（現已刪除）規定，就其原定數額提高為
    100倍折算1日，則本件被告行為時之易科罰金折算標準，應
    以銀元300元折算 1日，經折算為新臺幣後，應以新臺幣900
    元折算為1日。而95年7月1日修正公布施行之刑法第41 條第
    1項前段則規定：「犯最重本刑為5年以下有期徒刑以下之刑
    之罪，而受6 個月以下有期徒刑或拘役之宣告者，得以新臺
    幣1000元、2000元或3000元折算 1日，易科罰金。」。比較
    新、舊法結果，以舊法之規定，較有利於被告。
  (3)綜合上述各條文修正前、後之比較，揆諸前揭最高法院決議
    及修正後刑法第2條第1項前段、後段規定之「從舊、從輕」
    原則，自應適用被告行為時之法律，即修正前刑法之相關規
    定及罰金罰鍰提高標準條例第1條前段及修正前之罰金罰鍰
    提高標條例第2條規定，予以論處。
二、核被告所為，係犯刑法第277條第1項之傷害罪。爰審酌被告
    僅因細故，即以毆打他人之方式處理，告訴人所受之傷害結
    果，尚非嚴重，以及迄今均未賠償告訴人之損害之犯後態度
    等一切情狀，量處如主文所示之刑，並諭知易科罰金之折算
    標準。
據上論斷，應依刑事訴訟法第299條第1項前段，修正後刑法第2
條第1項前段、修正前第277條第1項、第41條第1項前段，罰金罰
鍰提高標準條例第1條前段、修正前罰金罰鍰提高標準條例第2條
，判決如主文。
本案經檢察官陳焜昇到庭執行職務。
中    華    民    國    95    年    12    月     7    日
                    刑事第四庭  審判長法  官  劉慧芬
                                      法  官  郭惠玲
                                      法  官  李桂英
以上正本證明與原本無異。
如不服本判決，應於判決送達後10日內向本院提出上訴狀 (應附
繕本)，上訴於臺灣高等法院。
                                      書記官  黃鈴容
中    華    民    國    95    年    12    月     7    日
附錄：本案論罪科刑法條全文：
刑法第277條第1項：
傷害人之身體或健康者，處 3 年以下有期徒刑、拘役或 1 千元
以下罰金。


司法院資訊處製作；財團法人民間司法改革基金會備份。
